【裁判字號】    97,消債更,495
【裁判日期】    971015
【裁判案由】    更生事件
【裁判全文】
臺灣板橋地方法院民事裁定           97年度消債更字第495號
聲  請  人  甲○○
代  理  人  鄭成東律師
上列當事人因消費者債務清理事件聲請更生，本院裁定如下：
    主  文
聲請人甲○○自中華民國九十七年十月十五日十六時起開始更生
程序。
命司法事務官進行本件更生程序。
    理  由
一、按債務人與金融機構協商成立者，不可聲請更生或清算。但
    因不可歸責於己之事由，致履行顯有重大困難者，不在此限
    ；本條例施行前，債務人依金融主管機關協調成立之中華民
    國銀行公會會員，辦理消費金融案件無擔保債務協商機制與
    金融機構成立之協商，準用前項之規定；次按法院開始更生
    程序之裁定，應載明其年、月、日、時，並即時發生效力；
    法院裁定開始更生或清算程序後，得命司法事務官進行更生
    或清算程序，消費者債務清理條例第151條第 5項、第6項、
    第45條第 1項、第16條第 1項前段分別定有明文。
二、本件聲請意旨略以：其有不能清償債務之虞情事，目前債務
    總金額為新臺幣（下同）2,677,303 元，消費者債務清理條
    例施行前，其曾依照中華民國銀行公會會員辦理消費金融案
    件無擔保債務協商機制，與其最大債權金融機構台新國際商
    業銀行股份有限公司（下稱：台新銀行）成立協商，雙方約
    定聲請人自民國95年 7月起，分80期，利率12.88%，每月10
    日清償22,072元直至全部清償為止；聲請人於95年10月即得
    知罹患人類免疫不全病毒症，而仍能依約還款，係因其拉長
    工作時數到12至16小時，且透過黃清標先生多次借貸才得以
    維持還款，惟時至97年2月身體檢出HIV病毒量，醫生於 3月
    看報告再次警告，本人病毒量滋生及血脂肪增高，恐怕會引
    發心血管疾病，不能再太過勞累超時工作，因此才沒有再超
    時工作，而先前借款的朋友也因轉業中，無法再為支援，因
    此聲請人不得已只好在清償22期後於97年 6月選擇毀諾，其
    毀諾實具有不可歸責於己之事由，再鈞院雖要求聲請人嘗試
    參加「個別協商一致性方案」以解決債務，但得知辦理該協
    商方案要找保證人，因害怕身體有變數會連累到保證人，而
    以其如此狀況能找誰作保證人，或是欺瞞友人，實是兩難，
    請法官明鑑，其願意以每月清償5,000 元之方式履債【計算
    式：每月收入35,000 元─（房貸12,000元＋車貸6,000元＋
    扶養父親3, 000元＋生活必要支出9,829 元）】，且其車貸
    預計於98年 2月26日可全繳清，屆時即可提高還款金額，因
    此，懇請鈞院惠予審酌聲請人之困境裁定開始更生，使有經
    濟重建復甦之機會，至感德便等語。（見本卷第3、28、63-
    66 頁）
三、查聲請人參經參加中華民國銀行公會會員辦理消費金融案件
    無擔保債務協商機制，與台新銀行成立協商並於還款22期後
    毀諾乙節，據其提出之銀行公會協議書、無擔保債務還款計
    畫表、聯合徵信中心債權人清冊、還款繳費單據、轉帳紀錄
    及台新銀行台新債協97法字第70199號函，附於本卷第8、29
    、21、31-45、159-164頁在卷可稽，是聲請人向本院聲請更
    生，須符合「不可歸責於己致履行顯有重大困難之事由」之
    要件，方為適法。
四、復查，聲請人以其罹患人類免疫不全病毒感染，無法超時工
    作、且先前借款之朋友亦無法再為支援，致其無法履行協商
    條件，而主張其毀諾具有不可歸責於己事由等情，據其提出
    之聯合醫院昆明院區診斷證明書、聯合醫院昆明院區臨床病
    理免疫檢查檢驗報告、臺北市立聯合醫院疾管院區門診處方
    明細及黃清標勞工保險被保險人投保資料表、華南銀行轉帳
    證明、中國信託商業銀行存款存摺及甲○○郵政存簿儲金簿
    、第一銀行活期儲蓄存款存摺等件，分別附於本卷第 67-78
    、125-146 足憑，是聲請人因為離患疾病無法超時工作致收
    入減少，且其朋友轉業無法提供支援致生毀諾情事，核屬不
    可歸責於己致履行顯有重大困難之事由，況聲請人95年10月
    得知罹病後仍持續履約，已堪認聲請人有還款之誠意，自應
    予其更生之機會。
五、承上所述，本件聲請人除符合消費者債務清理條例第151 條
    第5項但書之要件外，復查無本條例第6條第3項、第8條或第
    46條各款所定駁回更生聲請之事由存在，則聲請人聲請更生
    ，應屬有據，依上開規定命司法事務官進行本件更生程序，
    爰裁定如主文。
中    華    民    國    97    年    10    月    15    日
                  民事第三庭  法  官  何君豪
上為正本係照原本作成
本件不得抗告
本裁定已於97年10月15日下午4時時公告。
中    華    民    國    97    年    10    月    15    日
                              書記官  黃琴茜


司法院資訊處製作；財團法人民間司法改革基金會備份。
